臺灣新竹地方法院民事判決　九十一年度訴字第二六四號
　　原　　　告　丙○○○
　　訴訟代理人　乙○○
　　被　　　告　甲○○
右當事人間損害賠償事件，本院判決如左：
    主    文
被告應給付原告新台幣肆拾萬元，及自民國九十一年四月十六日起至清償日止按年息
百分之五計算之利息。
原告其餘之訴駁回。
訴訟費用由被告負擔五分之二，餘由原告負擔。
本判決第一項於原告以新台幣壹拾肆萬元供擔保後得假執行。
原告其餘假執行之聲請駁回。
    事    實
甲、原告方面：
一、聲明：
（一）被告應給付原告新台幣（下同）一百萬元及自起訴狀繕本送達之翌日起（即民
      國九十一年四月十六日）至清償日止按年息百分五計算之利息。
（二）願供擔保請准宣告假執行。
二、陳述：
（一）本件兩造所簽訂之股權轉讓合約書第八條約定，合意由本院為第一審管轄法院
      ，合先敘明。
（二）緣被告甲○○原係中華電信股份有限公司（以下簡稱中華電信）南區分公司台
      東營運處技術士，依民國（下同）八十八年政府公佈之中華電信股票認股計劃
      ，於股票釋出時可依法取得認購股票之權利，原告遂於八十八年十二月十日與
      被告簽訂股權轉讓合約書，以每張（仟股）六萬元之代價，向被告承購中華電
      信股票五張，約定被告應於可以轉讓時，依本合約約定數額轉讓予原告，原告
      並已依約於八十八年十二月十日交付股款三十萬元。詎料，被告於九十年間竟
      向中華電信申請退休，且業獲該公司核准，且其於退休前均未依兩造之約定將
      中華電信股票五張交付予原告，且其於退休後自無法取得中華電信股票轉讓予
      原告，為此，爰依合約書第四條規定，請求被告賠償每張二十萬元之損害賠償
      ，五張共計一百萬元，並請求自起訴狀繕本送達之翌日起之法定遲延利息。
三、證據：提出股權轉讓合約書、收款單、切結書、被告身分證、識別證、戶籍謄本
    各一份為證。
乙、被告方面：被告未於言詞辯論期日到場，亦未提出書狀作何聲明或陳述。
丙、本院依職權向中華電信股份有限公司南區分公司臺東營運處函詢被告退休之時間
    、原因，其在職期間是否符合認購股票之資格。
    理    由
壹、程序方面：
（一）本件依兩造簽訂之股權轉讓合約書第八條，已合意由本院為第一審管轄法院，
      本院自有管轄權，合先敘明。
（二）本件被告經合法通知，未於言詞辯論期日到場，核無民事訴訟法第三百八十六
      條所列各款情形，爰依原告之聲請，由其一造辯論而為判決。
貳、得心證之理由：
一、原告起訴主張被告甲○○原係中華電信臺灣南區分公司台東營運處技術士，依八
    十八年政府公佈之中華電信股票認股計劃，於股票釋出時依法取得認購股票之權
    利，原告遂於八十八年十二月十日與被告簽訂股權轉讓合約書，以每張（仟股）
    六萬元之代價，向被告承購中華電信股票五張，約定被告應於可以轉讓時，依本
    合約約定數額轉讓予原告，原告並已依約於八十八年十二月十日交付股款三十萬
    元。詎料，被告於九十年間竟向中華電信申請退休，且業獲該公司核准，且其於
    退休前均未依兩造之約定將中華電信股票五張交付予原告，為此，爰依合約書第
    四條約定，起訴請求被告賠償每張二十萬元之損害賠償，五張共計一百萬元，並
    請求自起訴狀繕本送達之翌日起之法定遲延利息。而被告則未於言詞辯論期日到
    場，亦未提出書狀作何聲明或陳述，
二、原告主張之上開事實，業據其提出股權轉讓合約書、收款單、切結書各一份為證
    （本院卷第八頁、九頁、十頁），且被告在職期間於中華電信公司第一次公開釋
    股（八十九年十月）時，符合認購股票之資格，惟被告並未認購股票，被告於九
    十年七月一日因服務滿二十五年依「中華電信股份有限公司專案離退人員處理要
    點」辦理自請退休等情，亦有中華電信臺灣南區分公司臺東營運處九十一年六月
    十二日東管字第九一Ａ三二○○○六四號函（本院卷第二八頁）、九十一年七月
    五日東管字第九一Ａ三二○○○七一號函及所附相關法令及「員工認股聲明書」
    （本院卷第三一至四五頁）可佐。被告未於言詞辯論期日到場爭執，亦未提出書
    狀作有何有利於己之聲明或陳述，以供本院審酌，自堪信原告之主張為真實。
四、查本件兩造所簽訂之股權轉讓合約書第三條、第四條第三款分別約定：「乙方（
    即被告）應於其取得釋股股票後七日內將前開股票背書轉讓予甲方（即原告），
    並無條件提供甲方股票轉讓交割時所需之文件或資料（包括身分證、帳戶、過戶
    通知書、股東原留印鑑等）及協助甲方完成過戶所需一切手續。」、「乙方有左
    列情事之一者，應賠償甲方每張（千股）新台幣貳拾萬元整。（三）乙方無故未
    依第三條規定履行轉讓及過戶者」，有股權轉讓合約書在卷可憑，被告於八十九
    年十月間仍任職於中華電信，符合員工認購股票之資格，竟無故未依約認購股票
    ，已如前述，從而被告自無從履行轉讓及過戶股票與原告，已符合上揭兩造所簽
    訂之股權轉讓合約書第四條第三款、第三條之約定，堪以認定。
五、按違約金係指當事人約定契約不履行時，債務人應支付之懲罰金或損害賠償額之
    預定，以確保債務之履行為目的，亦即違約金係屬因債務不履行負擔之新債務。
    復按約定之違約金額過高者，法院得減至相當之數額，民法第二百五十二條定有
    明文；再按違約金本應推定為損害賠償之預約，與無償贈與契約不同；而關於損
    害賠償之額數，在當事人間雖不妨於事前預為約定，而其所約定之額數，如果與
    實際損害顯相懸殊者，法院自得以當事人實際上所受損失為標準，酌予核減；又
    違約金是否相當，須依一般客觀事實、社會經濟狀況及當事人所受損害以為酌定
    標準（最高法院十九年度上字第一五五四號及四十九年度台上字第八０七號判例
    意旨參照）。查就前開股權轉讓合約書第四條約定之內容觀之，顯係於被告不履
    行契約時，應支付之預定損害賠償額，係為確保債務之履行所為之約定，應屬違
    約金之性質，堪以認定。另查，前開股權轉讓契約書第四條第三款約定，乙方（
    即被告）無故未依第三條規定履行轉讓及過戶者，應賠償甲方（即原告）每張（
    仟股）二十萬元等字樣，有股權轉讓合約書在卷可按；而本件基於前述，原告係
    向被告購買股票五張，且被告已違反上揭約定之內容，則參諸前開約定，被告本
    應依約給付違約金一百萬元。惟查本件被告於八十八年間與原告簽訂系爭股權轉
    讓合約書時本得認購十三張（每張仟股）股票，然嗣後認購辦法修正，被告於八
    十九年十月間雖取得認購中華電信股票之權利，惟該次員工認購股價每股為一百
    零四元，被告僅可認購七百八十三股等情，除有中華電信股份有限公司第一階段
    公股釋出「員工認股確認書」在卷可佐（本院卷第四五頁反面）外，且為兩造所
    不爭執，則被告認購每張（仟股）之價格為十萬四千元，此金額顯較被告以每張
    （仟股）六萬元出賣原告，高出甚多，且因認購辦法變更，被告僅得認購七百八
    十三股，此應係被告違約不履行之原因，是被告之違約情節經審酌尚非嚴重，本
    院參諸上情，另衡量本件股票之價格隨時間、公司營運狀況、國內政治情勢、經
    濟情況而有波動，且原告取得股票後是否立即出賣均影響其損害之實際金額；而
    原告亦自承其實際損害除已給付與被告之三十萬元外，尚有三十萬元之利息損失
    等語，及原告本應於八十九年十月間取得股票至今已二年餘之股票平均獲利情形
    ，認原告請求被告給付與每張（仟股）二十萬元之違約金共五張即一百萬元，尚
    屬過高，應參照一般客觀事實、社會經濟狀況及原告實際所受損害等一切情狀，
    酌減至四十萬元為當。
六、綜上所述，原告請求被告給付在四十萬元之範圍及該部分金額自起訴狀繕本送達
    翌日即九十一年四月十六日起至清償日止按年息百分之五計算之利息部分，即屬
    有理由，應予准許，至逾前開範圍之請求，則屬無據，應予駁回。
七、假執行之宣告：原告陳明願供擔保，聲請宣告假執行，經核原告有理由部分，尚
    無不合，爰酌定相當擔保金額准許之；至原告敗訴部分，其訴既經駁回，其假執
    行之聲請亦失所依附，應併予駁回。
八、據上論結，本件原告之訴一部有理由，一部無理由，應依民事訴訟法第七十九條
    但書、第三百九十條第二項，判決如主文。
中　　　華　　　民　　　國　　九十一　　年　　　八　　　月　　二十三　　日
                                  臺灣新竹地方法院民事第二庭
~B法　　　官　滕治平
右為正本係照原本作成。
如對本判決上訴，須於判決送達後廿日內向本院提出上訴狀。
~B法院書記官　洪儷容
中　　　華　　　民　　　國　　九十一　　年　　　八　　　月　　二十六　　日
